臺灣臺北地方法院民事簡易判決
110年度北簡字第1779號
原      告  徐馨英  

訴訟代理人  張世和律師(已解除委任)
            馬廷瑜律師(已解除委任)
被      告  鄭語絜  
上列當事人間請求侵權行為損害賠償事件，本院於民國110年10
月27日言詞辯論終結，判決如下︰
    主  文
原告之訴及假執行之聲請均駁回。
訴訟費用新臺幣伍仟壹佰捌拾元由原告負擔。
    事實及理由
一、按因侵權行為涉訟者，得由行為地之法院管轄，民事訴訟法
    第15條第1項定有明文。經查，本件侵權行為地在臺北市大
    安區大安路1段157巷與大安路1段口，有道路交通事故現場
    圖可稽（見本院卷第87頁），本院自有管轄權。次按訴狀送
    達後，原告不得將原訴變更或追加他訴，但擴張或減縮應受
    判決事項之聲明者，不在此限，民事訴訟法第255條第1項第
    3款定有明文。又查原告原起訴聲明第1項為：被告應給付原
    告新臺幣（下同）224,232元，及自民國109年1月21日起至
    清償日止依年息5％計算之利息，有起訴狀可稽（見本院卷一
    第7頁），嗣於訴訟中迭經變更，最後確認聲明請求被告應
    給付原告476,934元，及自起訴狀繕本送達翌日起至清償日
    止，按週年利率5%計算之利息，亦有民事言詞辯論意旨狀可
    憑(見本院卷二第153頁)，核其所為，係屬應受判決事項聲
    明之擴張，依上開規定，應予准許。
二、原告主張：原告於109年1月21日17時30分前，駕駛車號00-0
    000號之自用小客車（下稱系爭車輛），沿臺北市大安區大
    安路一段由南往北方向，行經大安路一段與大安路一段157
    巷之交岔口網格線處迴車，當時該處距離約30公尺之仁愛路
    四段路口之交通號誌已是紅燈，原告於迴轉前已確認前方車
    輛皆已因前方紅燈停止，並確認後方並無來車，且系爭網格
    線淨空，附近僅顯有禁止右轉而未有禁止迴轉之標誌後，方
    以緩慢速度在系爭網格線內向左迴車，原告在迴車過程中均
    有注意左右有無來車。詎被告適騎乘車號000-000號之普通
    重型機車（下稱系爭肇事機車）沿大安路一段直行，已看見
    前方仁愛路口為紅燈狀態，本應減速慢行，亦看見被告正在
    系爭網格線駕車迴轉，竟自信其自身駕駛技術及車速夠快，
    且前方仁愛路口為紅燈，暫無車輛進入大安路一段由北往南
    方向車道，誤認有足夠時間及空間讓其向左跨越對向車道逆
    向超越原告正在緩慢迴轉之汽車車頭後，再駛入原本車道，
    乃超速、逆向行駛於對向車道欲繞過原告汽車之車頭，而不
    慎撞及原告駕駛之系爭車輛，造成系爭車輛受損，原告就此
    侵權行為計支出如附表所示費用476,934元，原告爰依民法
    第184條1項前段、第2項等等侵權行為規定，提起本件訴訟
    等語。並聲明：被告應給付原告476,934元，及自起訴狀繕
    本送達被告翌日至清償日止，按週年利率5%計算之利息；並
    願供擔保請准宣告假執行。
三、被告則以：被告之機車在大安路一段175巷口前開始即有多
    次顯示剎車燈，直至大安路一段169巷口前後仍持續可見，
    且原告未提出具體證據足以證明，捨現場實際狀況於不顧，
    卻就175巷口及現場157巷口往南至少有二段巷口距離之處來
    推斷現場之行駛速度，顯屬速斷。且被告並無逆向行駛，原
    告之違規迴車行為實係無法預期及閃避。另原告所請求賠償
    項目非與本案有關，如行政訴訟裁判費、裁決罰罰鍰等，均
    與被告行為無關，又原告雖請求精神慰撫金，然原告並無受
    傷，而僅財產權受侵害所致之非財產上損害之情況，並無法
    律規定可據等語，資為抗辯。並聲明：原告之訴及假執行之
    聲請均駁回；如受不利判決，請准供擔保免為假執行。
四、得心證之理由：
  ㈠按因故意或過失，不法侵害他人之權利者，負損害賠償責任
    。故意以違背善良風俗之方法，加損害於他人者亦同，民法
    第184條第1項前段定有明文。又此侵權行為之成立，須行為
    人因故意過失不法侵害他人權利，亦即行為人須具備歸責性
    、違法性，並不法行為與損害間有因果關係，始能成立，且
    主張侵權行為損害賠償請求權之人，對於侵權行為之成立要
    件應負舉證責任，此有最高法院100年度台上字第328號判決
    意旨可資參照。再按當事人主張有利於己之事實者，就其事
    實有舉證之責任，民事訴訟法第277條亦有規定。又民事訴
    訟如係由原告主張權利者，應先由原告負舉證之責，若原告
    先不能舉證，以證實自己主張之事實為真實，則被告就其抗
    辯之事實即令不能舉證，或其所舉證據尚有疵累，亦應駁回
    原告之請求，此有最高法院100年度台上字第415號判決要旨
    可資參照。
  ㈡原告主張被告於上開時、地騎乘系爭肇事機車，因超速、逆
    向行駛、未注意車前狀況等情而不慎撞及系爭車輛，造成系
    爭車輛受損及支出眾多費用，應由原告就其主張係被告駕駛
    系爭肇事機車因超速、逆向行駛、未注意車前狀況不慎而撞
    及系爭車輛等情之有利於己之事實負舉證責任。原告就此雖
    提出監視器錄影畫面、GOOGLE街景照片、現場照片、大安路
    一段與大安路一段157巷交會網格線照片、東豐街與大安路
    一段157、169及157巷之相對應位置之google地圖圖片、仁
    愛公園小石柱之google街景圖片、東豐街口至大安路一段17
    5巷約55公尺之圖片、從東豐街口看遠端仁愛路四段之紅綠
    燈照片等為證（見本院卷一第13-16、39-43頁及本院卷二第
    41-69頁），並經本院依職權向臺北市政府警察局交通警察
    大隊調閱道路交通事故初步分析研判表、道路交通事故現場
    圖、道路交通事故補充資料表、道路交通事故談話紀錄表、
    道路交通事故調查報告表㈠㈡、道路交通事故肇事人自首情形
    紀錄表、道路交通事故當事人登記聯單、監視行車錄影畫面
    、道路交通事故照片黏貼紀錄表及現場監視器光碟為佐（見
    本院卷一第85-113頁）。原告固主張如前，經查，原告於10
    9年1月21日當日警詢中稱：肇事前我車沿大安路一段南向北
    行駛至肇事處打左轉方向燈看兩側無來車，我就將車往左迴
    車之過程中有一部重機車由我車左後方快速行駛過來致我車
    左前側車頭被該機車前車頭撞擊而肇事等語，嗣於翌日即10
    9年1月22日再向警陳稱；對方是逆向並超速衝撞我的車等語
    （均見本院卷一第93頁），被告於109年1月21日警詢中則稱
    ：肇事前我車沿大安路一段南向北往仁愛路方向行駛行車分
    向線東側至肇事處時有一部小客車由大安路東側往內側方向
    要迴轉，我見狀閃避不及，前車頭與該車左前車頭碰撞而肇
    事等語（見本院卷一第95頁），並有前揭監視行車錄影畫面
    、道路交通事故照片黏貼紀錄表可佐，另參以道路交通事故
    現場圖，原告所駕駛系爭車身僅左前方車頭有一部分已橫越
    至對向車道，惟大部分車身仍在原車道內，堪認原告車輛當
    時尚在大安路一段由南往北方向車道處要迴車至對向車道之
    過程中。至原告雖稱被告有逆向行駛、未注意車前狀況等情
    ，然此部分未見原告所舉事證堪實其說；況原告主張被告係
    因見其迴車欲繞越原告系爭車輛而跨越至對向車道逆向行駛
    云云，惟對照前揭兩造所述過程、道路交通事故現場圖及現
    場照片等，原告所主張系爭肇事機車係自左側繞越而逆向行
    駛云云尚難逕採；原告另主張被告有超速行駛云云，然因其
    推斷所依據之行駛地點離肇事路口尚有距離，尚無從認定被
    告至肇事路口處有超速情事。又臺北市車輛行車事故鑑定覆
    議會（下稱北市行車事故覆議會）覆議意見書內容略以：「
    伍、肇事分析....㈢參照警方道路交通事故現場圖、警方照
    片及當事人談話紀錄表等跡證顯示，事故前A、B兩車（按依
    序即分別為系爭車輛、系爭肇事機車），皆沿大安路一段南
    向北行駛，至肇事處，A車迴轉時，其左前車頭與B車右側車
    身碰撞而肇事。併參酌路口監視器錄影畫面（LADD188-01東
    豐街33號旁）顯示，17：25：59許（畫面時間以下皆同）見
    B車沿大安路一段南向北行駛，並通過機車停等區；17：26
    ：00許見B車經過停止線後離開畫面。併參酌路口監視錄影
    畫面（LADD189-01大安路1段188號前燈杆）顯示，17：25：
    33-45許（畫面時間以下皆同）見A車沿大安路一段南向北方
    向157巷口附近路旁暫停，並顯示左方向燈，17：25：39-40
    許見B車通過大安路一段與東豐街路口後，沿大安路一段南
    向北行駛；17：25：40-41許見B車經過大安路1段175巷口前
    ，顯示後煞車燈，隨即熄滅，並見路上有1行人由西向東穿
    越道路，B車再次顯示後煞車燈後再次熄滅；17：25：42-45
    許見B車通過大安路一段169巷前後，多次顯示煞車燈並熄滅
    ；17：25：43-45許見A車仍持續顯示左方向燈；17：25：45
    -46許見A車向左起動，同時見B車顯示煞車燈仍持續前行，
    並離開畫面左上角；17：25：47許見A車仍持續向左轉向，
    並離開畫面左上角。參酌警方事故現場圖，A車車身左斜，
    大部分位於大安路一段南向北第1車道內，左後輪壓於同向
    黃網線，左前車頭跨越分向限制線；B車左倒於北向南第1車
    道，前輪輪軸距黃網線北緣1.6公尺。另參酌事故照片（編
    號2、3），A車車損於左側車頭（左前車燈），B車車損為右
    前車頭（編號4、5）。復參酌上述影像及跡證顯示兩車行駛
    動態，是以推析，A車係迴轉車，惟A車於路口黃網線處迴車
    時，其迴車過程中疏未確實注意同路同向其他車輛之行駛動
    態，致與同向同車道直行駛來之B車發生碰撞；是以A車徐馨
    英「迴車未注意來往車輛」為肇事原因；另B車係直行車，
    其對於A車於行駛過程中迴轉未注意來車之行為無法預期及
    閃避；是以B車鄭語絜於本事故無肇事因素。另依現有跡證
    尚未顯示B車有超速行駛之情事。」、「柒、覆議意見＿一、
    徐馨英駕駛Y3-2099號自小客車（A車）：迴車未注意來往車
    輛。（肇事原因）＿二、鄭語絜騎乘877-GKQ普通重型機車（
    B車）：（無肇事因素）」等語，有臺北市政府交通局110年
    8月27日北市交安字第1103001947號函暨所附北市行車事故
    覆議會覆議意見書可考（見本院卷二第127-132頁），是亦
    難認系爭肇事機車就本件行車事故應負何等肇事因素，原告
    又未提出其他證據足以證明被告騎乘系爭肇事機車具有如原
    告主張之過程及肇事原因情形，則原告主張被告應負侵權行
    為責任云云，尚難憑採。從而，原告請求被告應賠償如前述
    費用476,934元，難謂有據。
五、綜上所述，原告依侵權行為之法律關係請求被告給付476,93
    4元，及自起訴狀繕本送達翌日起至清償日止，按週年利率5
    %計算之利息，為無理由，應予駁回。
六、至原告固另聲請勘驗東豐街口之監視錄影光碟以釐清被告有
    無超速及再送逢甲大學鑑定等，惟原告推斷所依據之行駛地
    點離肇事路口尚有距離，尚無從認定被告至肇事路口處有超
    速情事，已如前述，又本件依全卷事證及前揭北市行車事故
    覆議會覆議意見書洵已認定如前，依被告所提事證亦不足認
    北市行車事故覆議會覆議意見書暨所依據事證有何違反鑑定
    專業或經驗法則之處，因認尚無另行調查必要。本件事證已
    臻明確，兩造其餘攻擊或防禦方法及證據，核與判決結果不
    生影響，爰不一一論列，併此敘明。
七、訴訟費用負擔之依據：民事訴訟法第78條。本件訴訟費用額
    ，依後附計算書確定如主文第2項所示金額。
中　　華　　民　　國　　110 　年　　11　　月　　17 　日 
                  臺北簡易庭  法  官　陳仁傑 
附表
編號 項目 金額 1 汽車毀損維修費 18,400元 2 臺北至板橋修理場之拖吊費 1,200元 3 行政訴訟上訴二審之裁判費 750元 4 法院影印書狀費 144元 5 行政訴訟於一審之裁判費 300元 6 仁愛醫院處理停車費 60元 7 裁決所之罰鍰 1,200元 8 本件之裁判費 2,430元 9 原告之子於過年之2日租車費 946元 10 法院之影印書狀費 111元 11 寄書狀3次之費用 260元 12 5張計程車費用 750元 13 寄書狀費用5次 383元 14 精神慰撫金 450,000元  總計 476,934元 
　　　　　　　　　
以上正本證明與原本無異。
如不服本判決，應於判決送達後20日內向本庭（臺北市○○區○
○○路0段000巷0號）提出上訴狀。（須按他造當事人之人數附
繕本）。如委任律師提起上訴者，應一併繳納上訴審裁判費。 
中　　華　　民　　國　　110 　年　　11　　月　　17　日 
                              書記官　黃進傑
  計　算　書
項　　　　目             金 　額（新臺幣）　　   備註
第一審裁判費　　　            5,180元 
合　　　　計　　　            5,180元